臺灣高等法院臺南分院刑事裁定
109年度軍毒抗字第8號
抗  告  人  方進凱


上列抗告人因聲請觀察勒戒案件，不服臺灣嘉義地方法院中華民
國109年12月11日裁定（109年度軍毒聲字第1號）提起抗告，本
院裁定如下：
    主  文
抗告駁回。
    理  由
一、抗告意旨略以：本人自費勒戒，因為小孩出生不到兩個月，
    孩子的母親尚未有工作能力，且我還是家庭的生活支柱，請
    求准予自費勒戒等語。
二、「現役軍人非戰時犯下列之罪者，依刑事訴訟法追訴、處罰
    ：一、陸海空軍刑法第四十四條至第四十六條及第七十六條
    第一項。二、前款以外陸海空軍刑法或其特別法之罪。」「
    現役軍人違反毒品危害防制條例之規定者，依其規定處理之
    。」軍事審判法第1條第1項、陸海空軍刑法第77條定有明文
    。查：被告於103年11月19日入伍服役，迄109年9月2日採尿
    時，仍為陸軍中庄營區第十軍團機械化步兵第234 旅聯兵一
    營戰車連下士，於109年10月28日退伍，為被告供述在卷，
    並有戶役政連結作業系統、陸軍機械化步兵第二三四旅109
    年9月26日陸十天人字第1090003642號函各可佐，是被告現
    役軍人於非戰時犯違反毒品危害防制條例案件，應依毒品危
    害防制條例規定處理，並由普通法院審判。
三、犯毒品危害防制條例第10條之罪者，檢察官應聲請法院裁定
    ，令被告入勒戒處所觀察、勒戒，其期間不得逾2 月。毒品
    危害防制條例第20條第1 項定有明文。
四、被告於109年9 月2日16時前經國軍臺中總醫院採檢尿液，並
    函送國防醫學院三軍總醫院進行毒品反應檢驗，初步檢驗方
    視為酵素免疫分析法，確認檢驗則為氣相層析質譜儀分析法
    ，結果為甲基安非他命濃度630ng/mL，安非他命342ng/mL，
    有該院臨床病理科臨床毒藥物檢驗室濫用藥物尿液確認檢驗
    報告可憑，被告就上開甲基安非他命代謝物陽性反應結果，
    於偵查中辯稱：可能是8月30日下午喝到三支雨傘標感冒藥
    水所致，我沒有施用甲基安非他命，我沒有用毒品，我認罪
    ，可是我沒有施用毒品，我不知道為什麼被驗出來等語，於
    本院則辯稱：我意思是要自己去醫院勒戒，我確實沒有使用
    毒品，那禮拜放假我在桃園顧小孩，隔天早上跟朋友去出陣
    頭，後來回嘉義收假，我不知道驗尿為何是陽性反應等語，
    然查：
㈠、酵素免疫分析法屬免疫學分析原理，當其他藥物化學結構相
    近才可能引起偽陽性；氣（液）相層析質譜儀法則係目前確
    認藥物篩檢結果時最常採用之確認方法，在良好的操作條件
    下，以氣（液）相層析質譜儀作藥物及其代謝物之定性及定
    量分析，幾乎不會有偽陽性反應產生，上開檢測結果自屬精
    確，堪以採信。本件確認結果為甲基安非他命濃度630ng/mL
    、安非他命342ng/mL，倘非確有於上開採尿回溯96小時內施
    用第二級毒品甲基安非他命之犯行，應無自其尿液中檢出前
    開代謝物陽性反應之可能。再常人如未施用毒品，其尿液中
    當不會呈現毒品及其代謝物陽性反應，倘有施用甲基安非他
    命者，所施用之甲基安非他命經口服投與後，約70 %於24小
    時內自尿中排出，約90% 於96小時內自尿中排出，而其成分
    之檢出，與其投與方式、投與量、個人體質、採尿時間與檢
    測儀器之精密度等諸多因素有關，因此僅憑尿液中呈甲基安
    非他命陽性反應，推算吸食時間距採集時間之長短，最長可
    能不會超過4 日。㈢
㈡、依濫用藥物尿液檢驗作業準則第15條第1 項：「初步檢驗應
    採用免疫學分析方法。檢驗結果尿液檢體中濫用藥物或其代
    謝物之濃度在下列閾值以上者，應判定為陽性：一、安非他
    命類藥物：500 ng/mL 。」、第18條第1 項：「初步檢驗結
    果在閾值以上或有疑義之尿液檢體，應再以氣相或液相層析
    質譜分析方法進行確認檢驗。確認檢驗結果在下列閾值以上
    者，應判定為陽性：一、安非他命類藥物：㈡甲基安非他命
    ：甲基安非他命500 ng/mL ，且其代謝物安非他命之濃度在
    100 ng/mL 以上。」，被告採集之尿液，以氣相層質譜儀分
    析法確認檢驗之結果如上所載，則依上開規定，應判定為甲
    基安非他命陽性。 　　
㈢、依上開檢驗程序及結果觀之，本件被告尿液檢驗結果之判定
    ，均無何違反規定之處，而被告之尿液檢驗結果既呈第二級
    毒品甲基安非他命代謝物陽性反應，即足以認定被告於上開
    經採尿前之96小時內，有施用第二級毒品甲基安非他命之事
    實。被告雖辯稱，並未施用毒品，可能是喝到三支雨傘標感
    冒藥水，或是與朋友出陣頭所致，然一般人並無可能在未施
    用毒品或服用含有毒品成分藥品之情況下，尿液中出現毒品
    代謝物陽性反應，被告之辯解，本與上開驗尿結果無法相符
    ，且三支雨傘標感冒藥水並不含安非他命或甲基安非他命成
    分，有衛生福利部食品藥物管理署109年5月5日FDA藥字第10
    99014896號函可參，故被告縱有服用上開藥水，亦不致檢出
    其尿液呈甲基安非他命陽性反應。又若非長時間與吸毒者直
    接相向，且存心大量吸入吸毒者所呼出之煙氣，以二手煙中
    可能存在之低劑量煙毒，應不致在尿液中檢驗出煙毒反應，
    是被告縱與施用甲基安非他命者曾共處密閉狹小空間，若非
    其故意大量吸入施用者所呼出之煙氣，當不致於尿液中檢驗
    出毒品代謝物反應，而被告本案送驗尿液所含安非他命及甲
    基安非他命濃度數值不低，且以其辯稱與朋友出陣頭等情，
    亦非長期在密閉室內所進行之活動，自難認係因吸入他人施
    用甲基安非他命產生之二手煙所致。故被告所辯，實屬事後
    卸責之詞，洵無可採。㈣
五、被告前未曾因違反毒品危害防制條例案件送勒戒處所觀察、
    勒戒，或送戒治處所強制戒治，有臺灣高等法院被告前案紀
    錄表在卷可參，從而，本件聲請於法有據，應予准許。至於
    被告抗告意旨主張，自費接受戒癮治療部分，核屬刑事訴訟
    法第253條之2第1項第6款所定，由檢察官所為之附戒癮治療
    命令緩起訴處分，又依同條第2項規定，附戒癮治療命令應
    得被告之同意，本件被告於偵查中及本院抗告程序，既均否
    認有施用毒品之情形，亦無從期待其自願履行緩起訴處分之
    附帶命令，檢察官聲請裁定觀察、勒戒即無何裁量瑕疵之可
    言，原裁定依檢察官之聲請，適用毒品危害防制條例第20條
    第1項規定，裁定被告入勒戒處所觀察、勒戒，其期間不得
    逾2月，認事用法均屬允當，被告抗告請求撤銷原裁定，為
    無理由，應予駁回。
五、應適用之法律 刑事訴訟法第412條。
中　　華　　民　　國　　110 　年　　1 　　月　　28　　日
                  刑事第一庭    審判長法  官  楊清安
                                      法　官  陳珍如
                                      法  官  蕭于哲
以上正本證明與原本無異。
不得再抗告。
　　　　　                            書記官　徐振玉
中　　華　　民　　國　　110 　年　　1 　　月　　28　　日